最高法院刑事判決　　　　　　九十四年度台上字第六五六五號
　　上　訴　人　甲○○
　　　　　　　　　　　　2段2.
上列上訴人因妨害風化案件，不服台灣高等法院中華民國九十二
年一月二十九日第二審更審判決（九十一年度上更(一)字第九五八
號，起訴案號：台灣桃園地方法院檢察署八十八年度偵字第一八
三三三號），提起上訴，本院判決如下：
    主  文
上訴駁回。
    理  由
按刑事訴訟法第三百七十七條規定，上訴於第三審法院，非以判
決違背法令為理由，不得為之。是提起第三審上訴，應以原判決
違背法令為理由，係屬法定要件。如果上訴理由狀並未依據卷內
訴訟資料，具體指摘原判決不適用何種法則或如何適用不當，或
所指摘原判決違法情事，顯與法律規定得為第三審上訴理由之違
法情形，不相適合時，均應認其上訴為違背法律上之程式，予以
駁回。上訴人甲○○上訴意旨略稱：(一)、刑法第二百三十一條第
二項之妨害風化罪，以意圖使男女與他人為性交或猥褻，而有引
誘、容留或媒介以營利之行為，並以之為常業者為要件。從而構
成上開常業罪之犯罪事實，不僅事實欄應明白認定，且須於理由
內說明其憑以認定之證據，方足以資論罪科刑。原判決於事實欄
一固記載被告意圖營利，自民國八十八年十一月十五日起至八十
八年十二月一日止，以每月新台幣（下同）一萬五千元租金承租
桃園縣中壢市○○○街一八五巷二十二號二樓，經營色情應召站
，如有男客來電欲召喚女子為性交易行為，即由被告媒介不詳姓
名成年女子、鄭沛芬、俞旻瑟，分別到桃園縣中壢市內該男客所
指定之旅社、賓館等處所，與不特定男客為性交易行為抽頭營利
，恃以維生，並以之為常業等語。惟(1)被告於警訊及事實審偵審
中僅供陳介紹鄭沛芬、俞旻瑟二人提供服務，並無供承介紹其他
姓名不詳之成年女子與不特定男客為性交易行為。原判決認定被
告另媒介其他不詳姓名之成年女子與不特定男客為性交易抽頭營
利，但未明憑以認定之證據及理由，有理由欠備之違法。(2)原
判決又認定被告自八十八年十一月十五日起，即經營色情應召站
，媒介性交易，並以之為常業。然俞旻瑟係自八十八年十一月二
十五日起受僱、鄭沛芬則係自八十八年十一月二十六日起始受僱
，則自八十八年十一月十五日起至同年月二十四日止之期間內，
被告究竟媒介何女子與男客為性交易？原判決事實欄並未明白認
定，理由內亦無說明。(3)自八十八年十一月十五日起至八十八年
十二月一日晚上被查獲時止，除警察吳肇雄喬裝為男客之當次外
，上訴人是否已經媒介女子與男客為性交易？如已媒介則媒介若
干次？凡此原判決事實欄毫無記載，理由內更無說明，顯有判決
不載理由之違法。(二)、原判決事實欄固認定上訴人自八十八年十
一月十五日起至八十八年十二月一日止，以每月一萬五千元承租
桃園縣中壢市○○○街一八五巷二十二號二樓，經營色情應召站
云云。惟上訴人之所以承租上開慈惠三街房屋，實係因經營外燴
辦桌生意之需而租用，並非經營應召站之用。原判決於理由中論
及上訴人承租慈惠三街房屋，租賃期間，自八十八年五月一日起
至八十九年四月三十日止，推論上訴人係承租房屋供應召女子休
息並媒介姦淫，犯罪時間卻載明八十八年十一月十五日起，豈非
矛盾？原判決理由所憑之證據即租約，與待證事實顯不相符，有
證據上理由矛盾之違法。(三)、上訴人雖曾介紹俞旻瑟、鄭沛芬二
人與熟識朋友提供服務，但僅偶一為之，並非反覆為之，更未恃
以維生，此由警訊中俞旻瑟供稱伊於八十八年十一月二十五日開
始上班，最近一次性交易是八十八年十一月二十九日；鄭沛芬供
稱伊自八十八年十一月二十五日開始至中壢市○○○街一五八巷
二十二號二樓從事性交易工作，最後一次從事性交易行為是八十
八年十一月二十八日等語。足見上訴人介紹該二人從事性交易次
數極少。再者，上訴人本係經營早餐及外燴辦桌之生意，有卷附
之職業證明足憑。而上訴人向高進炎承租前開房屋，係供經營外
燴辦桌生意之用。因經濟景氣不佳，外燴生意清淡，上開承租地
點閒置無用，始提供俞旻瑟使用，絕非承租房屋供應召女子休息
，原審就此未予審酌，逕以上訴人承租房屋租期長達一年，即推
論明顯具有反覆為之恃以維生之常業犯意，判決上訴人意圖使女
子與他人為性交之行為，而媒介以營利為常業，有判決適用法則
不當之違法。又案發時鄭沛芬自承伊於八十八年十月間即從事性
交易職業，曾於同年十一月因任私娼被查獲，有違反社會秩序維
護法之前科，足見其已習於淫行，非良家婦女，原審遽認上訴人
成立刑法第二百三十一條第一項之罪，有適用法則不當之違法等
語。
惟查：採證認事係屬事實審法院之職權，而法院憑以認定犯罪事
實之證據，並不以直接證據為限，即綜合各種直接、間接證據，
本於推理作用，為其認定犯罪事實之基礎，如不違背經驗法則與
論理法則，亦非法所不許。原判決依憑上訴人於警詢及檢察官偵
訊時之供述，證人鄭沛芬、俞旻瑟之證述，並卷附現場檢查紀錄
表、照片六幀、警員執勤報告書等證據，為綜合之判斷，認上訴
人有事實欄所載之犯行，因而撤銷第一審判決，改判仍論處上訴
人意圖使女子與他人為性交之行為，而媒介以營利為常業（累犯
）罪刑。已詳其調查證據之結果及證據取捨並認定犯罪事實之
理由，且對於上訴人否認為常業犯，辯稱其平日靠經營早餐店，
及外燴辦桌維生，非常業犯云云，如何不足採，詳加說明指駁。
所為論斷均有卷存證據資料可資覆按，就形式上觀察，要無採證
認事違背經驗法則、論理法則，或有其他違背法令之情形，尚難
任意指摘為違法。上訴人於警詢時自承八十八年十一月十五日開
始經營媒介性交易，前開房屋係伊向高進炎租的，是給小姐休息
的地方；於檢察官偵查時供稱：「（是否自今年（指八十八年）
十一月中旬起媒介俞旻瑟、鄭沛芬與人姦淫……）是。因生意失
敗，且太太懷孕，前後媒介四、五個人……」等語（台灣桃園地
方法院檢察署八十八年度偵字第一八三三三號偵查卷第五頁背面
、第六頁背面、第二九頁背面）。原判決綜合前開證據調查之結
果而為判斷，於理由二之(二)說明採上訴人前開供述為認定上訴人
自八十八年十一月十五日起至八十八年十二月一日止，以其每月
一萬五千元承租之前開房屋，供應召女子休息，經營應召站，而
於上開時間內媒介不詳姓名之成年女子應召，另自八十八年十一
月二十六日起僱用鄭沛芬，即媒介其應召；大陸來台女子俞旻瑟
則自八十八年十一月二十五日起受僱，即予媒介應召等情之依據
，並非無據，亦無矛盾之情形，乃原審採證職權之適法行使，難
認有何違背法令之情形，雖原判決事實欄關於此部分之認定記載
，其文字述未臻精當，但對事實之確定並無影響，尚難指為理
由不備，上訴意旨指原判決此部分之認定，未明認定之證據及
理由，顯屬誤會，不得執為上訴第三審之合法理由。又八十八年
四月二十一日公布修正之刑法第二百三十一條第二項之意圖使男
女與他人為性交或猥褻之行為，而引誘、容留或媒介以營利之常
業罪，只要有引誘、容留或媒介男女與他人為性交或猥褻之行為
即足構成該罪，並不以引誘、容留或媒介良家婦女與他人為性交
或猥褻為限。上訴人之犯行，在前開修法之後，是案發時上訴人
所媒介與他人為性交行為之鄭沛芬是否為良家婦女，不影響上訴
人前開罪名之成立，自不得以鄭沛芬係非良家婦女指摘原判決有
適用法則不當之違法。又刑法上所謂常業犯，指反覆以同種類行
為為目的之社會活動之職業性犯罪而言，至於犯罪所得之多寡，
是否恃此犯罪為唯一之謀生職業，則非所問，縱令兼有其他職業
，仍無礙於該常業犯罪之成立。原判決明所謂常業犯，只須有
賴某種犯罪為業之意思，而有事實之表現為已足，不以藉該犯罪
為唯一生存者為必要，縱令尚有其他職業，亦無礙成立常業罪，
上訴人於檢察官偵查時已供承因生意失敗，且太太懷孕始為媒介
性交易營利之行為，並以其承租之房屋供應召女子休息，足見其
具有反覆為之，恃以維生之常業犯意甚明，即使上訴人另經營早
餐店或經營外燴之生意，並不影響其常業犯之成立，並於理由二
之(三)對於上訴人辯稱其犯行非屬常業犯云云，為不足採，詳加說
明指駁，所為該項論斷，核無違背法令之情形，不得任意指摘而
執為上訴第三審之適法理由。其餘上訴意旨未依據卷內資料為原
判決具體違法之指摘，僅就原審採證認事職權之適法行使，及原
判決已明白論斷之事項，仍執前詞，任意指摘原判決違法，並就
其所承租之前開房屋是否供經營應召站之用，為單純事實之爭辯
，核與法律規定得為第三審上訴理由之違法情形，不相適合，應
認其上訴違背法律上之程式，予以駁回。
據上論結，應依刑事訴訟法第三百九十五條前段，判決如主文。
中　　華　　民　　國　九十四　年   十一 　月  二十四  日
                      最高法院刑事第十庭
                          審判長法官  賴　忠　星
                                法官  王　居　財
                                法官  林　開　任
                                法官  林　立　華
                                法官  陳　世　雄
      本件正本證明與原本無異
                                      書  記  官
中　　華　　民　　國　九十四　年　十二　　月　　一　　日
                                                    Ｍ